【裁判字號】    99,易,385
【裁判日期】    990624
【裁判案由】    妨害公務
【裁判全文】
臺灣高雄地方法院刑事判決               99年度易字第385號
公  訴  人  臺灣高雄地方法院檢察署檢察官
被      告  戊○○
上列被告因妨害公務案件，經檢察官提起公訴（98年度偵字第
28140號），本院判決如下：
    主  文
戊○○犯傷害罪，累犯，處有期徒刑柒月。
    事  實
一、戊○○前因違反毒品危害防制條例案件，經法院判處有期徒
    刑1 年、8 月，並定應執行刑為有期徒刑1 年6 月確定，於
    民國96年3 月4 日執行完畢。仍不思警惕，於97年11月1 日
    12時28分許，騎乘車牌號碼KY6-391 重型機車後附載黃秋茹
    ，行經高雄市鹽埕區○○○路與莒光街口，有應依道路交通
    管理處罰條例第53條處罰之「行經有燈光號誌管制之交岔路
    口闖紅燈」違規事由，而為當時穿著制服、正在執行交通巡
    邏勤務之高雄市政府警察局鹽埕分局警員丙○○當場示意攔
    檢舉發，詎戊○○見狀，明知警員丙○○基於其稽查、取締
    交通違規事件之法定職責，係正在依違反道路交通管理處罰
    條例事件執行舉發職務之公務員，竟不從警員丙○○之示意
    ，恣意騎乘機車逃逸，行經新樂街與大勇路口前方無法通過
    而迴轉，因見警員丙○○騎乘車牌號碼XX3-566 警用機車自
    後追上而在前方示意停車，基於傷害、妨害公務之犯意，騎
    乘上開重型機車衝撞警員丙○○所騎乘警用機車，致警員丙○○倒地並受有右臀部挫傷、左足背瘀傷（4 ×3 公分）、
    右踝挫傷暨擦傷（1 ×1 公分）、雙部挫傷之傷害，而對
    執行舉發勤務警員丙○○施以強暴行為，戊○○趁機騎乘重
    型機車逃逸；於同日12時30分許，行經鹽埕區○○○路49號
    前，自後追撞丁○○所騎乘車牌號碼GSF-382 重型機車、甲○○所騎乘之車牌號碼WCB-286 輕型機車，致丁○○、甲○○2 人倒地並受有傷害（此部分傷害犯行，均經丁○○、甲○○撤回告訴，由檢察官另為不起訴處分），其復騎乘重型
    機車逃逸以免為警員追捕；嗣於同日12時35分許，行經苓雅
    區○○○路與市中路口，見前來支援警員乙○○騎乘車牌號
    碼XX3-563 警用機車在前方示意停車，基於傷害、承前妨害
    公務之犯意，衝撞警員乙○○所騎乘警用機車後逃逸，致警
    員乙○○倒地並受有右手挫傷、右肘挫傷、右大腿挫傷（6
    ×5 公分瘀傷）之傷害，戊○○見原追捕警員丙○○騎乘警
    用機車超前追趕，遂再衝撞警員丙○○騎乘之警用機車，而
    接續對執行職務警員丙○○、乙○○以強暴方式妨害公務執
    行。戊○○亦因之倒地，為警以傷害、妨害公務罪之現行犯
    之身分將戊○○當場逮捕。
二、案經丙○○、乙○○訴由高雄市政府警察局鹽埕分局報請臺
    灣高雄地方法院檢察署檢察官偵查起訴。
    理  由
一、證據能力部分：
  (一)證人乙○○、丙○○於警詢中所為之供述，係屬被告以外之
    人於審判外之陳述，為傳聞證據，且於本院審理中到庭作證
    ，其等證述內容與先前於警詢中之供述並無重大歧異，亦無
    傳聞法則例外之適用，應認上開證人於警詢中之供述，均無
    證據能力。
  (二)證人乙○○、丙○○於偵訊中所為之陳述，係經檢察官告以
    具結之義務及偽證罪之處罰後，再命其朗讀結文並具結後所
    為之陳述，核其製作筆錄過程，並無違法取供述或證明力明
    顯過低之瑕疵，所為陳述係出於供述者之真意，皆具信用性
    。況於本院審理時，已依人證調查程序，傳喚證人乙○○、
    丙○○到場，命其立於證人之地位經當事人當庭交互詰問，
    並使被告有與之對質及詰問之機會，認已完足為合法調查之
    證據，並保障被告之對質詰問權，是以證人乙○○、丙○○
    於偵查中所為陳述作為證據，並無任何不當，當有證據能力
    。
  (三)按被告以外之人於審判外之陳述，雖不符刑事訴訟法第159
    條之1 至第159 條之4 之規定，而經當事人於審判程序同意
    作為證據，法院審酌該言詞陳述或書面陳述作成時之情況，
    認為適當者，亦得為證據，刑事訴訟法第159 條之5 第1 項
    定有明文。本件檢察官、被告於本院審判程序時，就本判決
    所引用其餘審判外之言詞或書面陳述，均明示同意有證據能
    力，本院審酌該具有傳聞證據性質之證據，其取得過程並無
    瑕疵，與待證事實具有關聯性，證明力非明顯過低，以之作
    為證據係屬適當，認俱得為證據。
  (四)卷附照片34張、GOOGLE地圖1 份，乃均以科學、機械之方式
    對於當時之情況、客觀地形道路所為忠實且正確之紀錄，性
    質上並非供述證據，故無傳聞法則之適用，又查無不得為證
    據之狀況，自具有證據能力。
二、實體部分：
    訊據被告固坦承其於前揭時、地有闖紅燈之違規行為，見警
    攔停舉發、追捕示意停車，遂撞及警用機車而致警員丙○○
    、乙○○成傷，其間並擦撞用路人丁○○、甲○○之機車致
    其等受傷之事實，惟否認有何傷害、妨害公務之犯行，辯稱
    ：伊為免遭警察開單舉發交通違規才逃避追捕，伊是過失撞
    到警察，不是故意云云。經查：
  (一)被告於97年11月1 日12時28分許，騎乘車牌號碼KY6-391 重
    型機車後附載黃秋茹，行經高雄市鹽埕區○○○路與莒光街
    口，有「行經有燈光號誌管制之交岔路口闖紅燈」之違規事
    由，為當時穿著制服、正在執行交通巡邏勤務之警員丙○○
    當場示意攔檢舉發，被告見狀後，竟不從警員丙○○之示意
    ，反騎乘機車逃逸，行經新樂街與大勇路口前方無法通過而
    迴轉，因見警員丙○○騎乘警用機車自後追上而在前方示意
    停車，而騎乘上開重型機車撞及警員丙○○所騎乘警用機車
    ，致警員丙○○倒地受傷；於同日12時30分許，行經鹽埕區
    ○○○路49號前，自後追撞丁○○、甲○○所騎乘機車，致
    其2 人倒地並受有傷害；嗣於同日12時35分許，行經苓雅區
    ○○○路與市中路口，見前來支援警員乙○○騎乘警用機車
    在前方示意停車，再撞及警員乙○○所騎乘警用機車後逃逸
    ，致警員乙○○倒地並受傷，戊○○見原追捕警員丙○○騎
    乘警用機車超前追趕，又撞及警員丙○○騎乘之警用機車，
    被告亦因之倒地等情，為被告所坦承，業據證人丙○○、乙○○、丁○○、甲○○、黃秋茹分別於警詢、偵訊及審理時
    證述明確，復有高雄市政府警察局鹽埕分局職務報告2 份、
    高雄市立聯合醫院診斷證明書2 紙、道路交通事故現場圖、
    GOOGLE地圖1 份、照片34張等在卷可稽（警卷第9-10頁、第
    21頁、第29-33 頁、偵(三)卷第2 頁）。是此部分事實，堪信
    為真實。
  (二)關於被告究係過失抑或故意撞擊警員丙○○、乙○○所騎乘
    警用機車乙節，證人丙○○於偵訊時證稱：被告闖紅燈，我
    在路口要攔檢，他就快速騎走，騎到路不通轉出來，看到我
    示意停車，他不停就直接撞擊我的機車騎走，後來撞擊丁○○、甲○○所騎的機車在五福與市中路口撞到乙○○，之後
    我再追上攔停，他又撞擊我所騎的機車1 次等語（偵(一)卷第
    22頁），於審理時證稱：被告闖紅燈，我要盤查他的時候，
    他看到趕快騎走右轉大勇路，但前面沒辦法過去就迴轉，我
    騎在路的中間，旁邊是人行道，我用手示意他停下，但他要
    騎過去，就直接以機車車頭衝撞我機車側邊，我當天穿著制
    服、騎的警用機車也有開警報器，他撞我跑掉後，我同事乙○○追上去，他經過五福路撞倒路邊騎士，騎到五福路、河
    西路繞一圈，乙○○要攔他的時候，他又直接以正面撞上去
    乙○○的機車側面等語（本院卷第26-27 頁），核與證人乙○○於偵、審中證述：被告原本在五福路、莒光街闖紅燈，
    當時表明警察身分要攔查被告，他不停一直跑，轉大勇路過
    去又轉回來五福四路，跑到五福路上又擦撞2 部機車，我們
    就趕快追他，到河東路時，我看他繞一圈要逆向過來，我就
    騎車到他前面且有鳴警笛，一直暗示他停下，他沒有停下，
    撞上我的機車又跑，丙○○再追上去，他又撞上去，2 人都
    摔倒，我與丙○○都因而受傷等語（偵(一)卷第22頁、本院卷
    第28-29 頁）大致相符，而證人丙○○於執行交通勤務過程
    中，並無不實舉發被告之情，且證人2 人與被告素昧平生、
    無嫌隙，又於審理中經具結而負擔偽證罪責後所為證述，信
    應無誣指被告之虞。是被告沿途騎乘機車逃竄時，已見警察
    在其前方一再示意停車受檢，其竟毫無煞停機車之跡象，仍
    逕自強行衝撞在其前方攔查員警騎乘警用機車而逃；參以，
    被告自承其見警員攔檢、示意停車，但仍強行要離開（本院
    卷第32頁背面）等節，堪認被告主觀上對於警員丙○○、乙○○在執行勤務中及騎乘機車正面衝撞警用機車側面為強暴
    之行為係有認識，且決意以衝撞警員機車為強暴手段而妨害
    警員執行職務及致警員受傷，其主觀上確係出於傷害、妨害
    公務之故意無訛。
  (三)綜上所述，被告前揭所辯，顯係犯後卸責之詞，不足採信。
    本件事證明確，被告傷害警員2 人及妨害公務之犯行，洵堪
    認定，應依法論科。
三、論罪科刑：
  (一)按道路交通管理之稽查，違規紀錄，由交通勤務警察，或依
    法令執行交通稽查任務人員執行之。道路交通管理之稽查，
    違規紀錄，由交通勤務警察，或依法令執行交通稽查任務人
    員執行之。公路主管及警察機關就其主管業務，查獲違反道
    路交通管理之行為者，應本於職權舉發或處理之。交通勤務
    警察或依法令執行交通稽查任務人員，對於違反道路交通管
    理事件之稽查，應認真執行；其有不服稽查而逃逸之人、車
    ，得追蹤稽查之。行為人有本條例之情形者，應填製舉發違
    反道路交通管理事件通知單，並於被通知人欄予以勾記。道
    路交通管理處罰條例第7 條第1 項、違反道路交通管理事件
    統一裁罰基準及處理細則第6 條、第10條、第11條第1 項分
    別定有明文。是本件警員丙○○、乙○○既係於執行交通巡
    邏勤務時攔停被告開單舉發，自係屬依法執行職務無誤。是
    核被告所為，係犯刑法第135 條第1 項之妨害公務員執行職
    務罪、刑法第277 條第1 項之傷害罪。又按刑法第140 條侮
    辱公務員罪，屬妨害國家公務之執行，為侵害國家法益，並
    非侵害個人法益之犯罪，如對於公務員2 人以上依法執行職
    務時，當場侮辱，仍屬單純一罪，並無刑法第55條所謂「想
    像競合犯」之法例適用，最高法院85年度台非字第238 號判
    決意旨可資參照。而同法第135 條第1 項對於執行職務公務
    員施以強暴罪，亦屬侵害國家法益，如對於公務員2 人以上
    依法執行職務時，予以施強暴，揆諸上開意旨，亦應認係單
    純一罪。是被告先後對警員丙○○、乙○○施強暴之行為，
    依上開意旨所述，應僅論以一罪。而被告以一施強暴手段妨
    害公務行為，觸犯妨害公務罪1 罪、傷害罪2 罪，係一行為
    觸犯數罪名，為想像競合犯，應依刑法第55條之規定，從較
    重之傷害罪處斷。被告有事實欄所載之前科紀錄，甫於96年
    3 月4 日執行完畢，有其臺灣高等法院被告前案紀錄表在卷
    可憑，其受有期徒刑執行完畢，5 年內故意再犯本件有期徒
    刑以上之罪，為累犯，應依法加重其刑。
  (二)至公訴意旨認被告戊○○騎乘上開重型機車，於97年11月1
    日12時30分許，行經高雄市鹽埕區○○○路49號前，自後追
    撞丁○○所騎乘車牌號碼GSF-382 之重型機車、甲○○所騎
    乘車牌號碼WCB-286 之輕型機車，致其2 人倒地並受有傷害
    ，竟於肇事致人受傷後，不為必要之救護，而騎乘機車逃逸
    現場，而涉有刑法第185 條之4 之肇事逃逸罪嫌云云。惟按
    刑法第185 條之4 之「駕駛動力交通工具肇事致人死傷而逃
    逸罪」，其立法理由係為維護交通安全，加強救護，減少被
    害人之死傷，促使駕駛人於肇事後能對被害人即時救護而增
    設該罪。該罪之成立，固不以行為人對於事故之發生應負過
    失責任為必要，但仍以行為人對於事故之發生「非出於故意
    」為前提。蓋行為人若係「故意」以駕駛動力交通工具，作
    為其殺人或傷害人之方法，立法者本難對於行為人於故意殺
    人或傷人後，仍留現場對於被害人為即時救護或採取其他必
    要措施之期待。若對於行為人於故意殺害或傷害被害人後，
    仍課以應採取與其殺人或傷害本意迥不相容之救護或其他必
    要措施，並向警察機關報告之義務，顯有悖於事理。故行為
    人若故意駕駛動力交通工具，以作為其殺人或傷害人之犯罪
    方法者，自與首揭罪名所指之駕駛動力交通工具「肇事」之
    情形有間，核與刑法增設「肇事致人死傷而逃逸罪」之立法
    旨意亦有不符，應逕論以殺人罪或傷害罪，而無成立上揭「
    肇事致人死傷而逃逸罪」之餘地（最高法院96年度台上字第
    3881號判決參照）。查：本件被告戊○○雖供陳：我是逃跑
    時不小心撞到路上其他民眾等語（本院卷第31頁），然證人
    乙○○於審理時證稱：追捕被告當時車子很多，被告也騎很
    快，一直要跑等語（本院卷第28頁背面）明確，足認被告為
    警追捕時車速極快、用路人甚多。是被告主觀上已明知係遭
    警員追捕，且為警員示意攔停拒不配合猶加速逃逸，則被告
    對於逃逸之過程中，可能追撞其他用路人之車輛導致其他用
    路人之傷害，自有預見，詎其為擺脫警員追捕，仍高速逃逸
    而追撞用路人丁○○、甲○○騎乘機車，致其2 人均倒地受
    傷，顯係基於縱使用路人遭其追撞成傷，亦不違其本意之不
    確定傷害故意而為之，具有不確定之傷害故意甚明。揆諸前
    揭最高法院判決要旨，被告主觀上既係出於故意而以機車追
    撞傷害丁○○、甲○○之犯行，其所為即與刑法第185 條之
    4 之肇事致人死傷而逃逸罪之構成要件不符。又被告騎車追
    撞丁○○、甲○○2 人之犯行，僅能論以刑法第277 條第1
    項之傷害罪，然其2 人業於偵查中撤回告訴，而由檢察官以
    98年度偵字第28140 號另為不起訴處分，是公訴意旨認被告
    另涉犯刑法第185 條之4 之罪，容有誤會。
  (三)爰審酌被告為逃避警員攔檢舉發交通違規行為，竟依法執行
    勤務警員施以強暴手段而妨害公務執行，並致使值勤警員受
    傷，對國家法制及他人身體法益欠缺意識，實不可取，且犯
    罪後猶未能坦認犯行，迄未與被害警員2 人達成和解，難認
    其有悔意，又其前有多次違反毒品危害防制條例之紀錄，素
    行非佳，暨斟酌被告為高職畢業之智識程度，從商，家庭經
    濟狀況勉持（見警卷受詢問人欄）、犯罪目的、手段、所造
    成損害等一切情狀，量處如主文所示之刑，以資警懲。
據上論斷，應依刑事訴訟法第299 條第1 項前段，刑法第135 條
第1 項、第277 條第1 項、第55條、第47條第1 項前段，刑法施
行法第1 條之1 ，判決如主文。
本案經檢察官黃子宜到庭執行職務。
中    華    民    國    99    年    6     月    24    日
                  刑事第十二庭  審判長法  官  黃建榮
                                      法  官  林勳煜
                                      法  官  王品惠
上正本證明與原本無誤。
如不服本判決，應於收受送達後10日內向本院提起上訴。
中    華    民    國    99    年    6     月    24    日
                                      書記官  李文廣
附錄本件所犯法條
中華民國刑法第135條（妨害公務執行及職務強制罪）
對於公務員依法執行職務時，施強暴脅迫者，處3 年以下有期徒
刑、拘役或3 百元以下罰金。
意圖使公務員執行一定之職務或妨害其依法執行一定之職務或使
公務員辭職，而施強暴脅迫者，亦同。
犯前二項之罪，因而致公務員於死者，處無期徒刑或7 年以上有
期徒刑；致重傷者，處3 年以上、10年以下有期徒刑。
第277條（普通傷害罪）
傷害人之身體或健康者，處3 年以下有期徒刑、拘役或1 千元以
下罰金。
犯前項之罪因而致人於死者，處無期徒刑或7 年以上有期徒刑；
致重傷者，處3 年以上10年以下有期徒刑。

司法院資訊處製作；財團法人民間司法改革基金會備份。
